---
title: "Fay Herriot en R y STAN (Estimación de Fay Herriot beta)"
subtitle: "CEPAL - División de Estadísticas Sociales"
author: "Andrés Gutiérrez - Stalyn Guerrero"
format: html
project:
  type: website
  output-dir: docs
---

```{r setup, include=FALSE, message=FALSE, error=FALSE, warning=FALSE}
knitr::opts_chunk$set(echo = TRUE, message = FALSE, warning = FALSE, cache = TRUE)
library(printr)
library(kableExtra)
```


Una forma natural de modelar la variable es mediante la distribución beta, dado que su dominio se encuentra en el intervalo

### Modelo bayesiano

El modelo Fay Herriot beta estaría dado por las siguientes expresiones $$
\begin{eqnarray*}
Y \mid a,b & \sim & beta(a, b)\\
a &=& \theta \times \phi\\
b &=& (1 - \theta) \times \phi\\
\end{eqnarray*}
$$ donde

$$
\begin{eqnarray*}
\theta &= &\frac{\exp{\left(\mu\right)}}{ 1+ \exp{\left(\mu\right)}}\\ \\   
\mu &=& \boldsymbol{X\beta} + V 
\end{eqnarray*}
$$ con $V \sim N(0 , \sigma_v)$ y $\phi = \frac{n_d}{\widehat{DEFF}_d} -1 = n_{d,efecctivo} -1$

Las distribuciones previas para $\boldsymbol{\beta}$ y $\sigma^2_v$

$$
\begin{eqnarray*}
\beta_k &\sim& N(\mu_0, \tau^2_0)\\
\sigma^2_v &\sim& Inversa-Gamma(\alpha_1,\alpha_2)
\end{eqnarray*}
$$

Creando código de `STAN`


```{r}
library(tidyverse)
library(magrittr)

base_FH <- readRDS("../Data/base_FH_2019.rds") %>% 
  select(segm,pobreza, n_eff_FGV) %>% 
  mutate(segm = str_pad(segm, width = 7, pad = "0") )

statelevel_predictors_df <- readRDS("../Data/statelevel_predictors_df.rds") 

base_FH <- full_join(base_FH,statelevel_predictors_df, by = "segm" )



```



```{r, echo=FALSE}
kable(base_FH %>% head(10),
      format = "html", digits =  4,
      caption = "Encuesta") %>% 
    kable_classic()
```



```{r}
names_cov <-
   statelevel_predictors_df %>% 
  data.frame() %>% select_if(is.numeric) %>% names()

## Estimaciones directas
data_dir <- base_FH %>%
  filter(!is.na(pobreza),segm != "0111097")
## No observados
data_syn <-
  base_FH %>% anti_join(data_dir %>% select(segm))
```

# Efectos fijos 

```{r}
## Dominios observados
Xdat <- data_dir[,names_cov]
## Dominios no observados
Xs <- data_syn[,names_cov]
```


```{r}
n_effec = round(data_dir$n_eff_FGV)
length(n_effec)
```


```{r}
sample_data <- list(
  N1 = nrow(Xdat),   # Observados.
  N2 = nrow(Xs),   # NO Observados.
  p  = ncol(Xdat),       # Número de regresores.
  X  = as.matrix(Xdat),  # Covariables Observados.
  Xs = as.matrix(Xs),    # Covariables NO Observados
  phi = n_effec -1 ,
  y  = data_dir$pobreza          # Estimación directa. 
)
```


```{r}
library(cmdstanr)
fit_FH_beta <- cmdstan_model("../Data/modelosStan/FH_beta.stan")

model_FH_beta <-
  fit_FH_beta$sample(
    data = sample_data,
    chains = 4,
    parallel_chains = 4,
    iter_warmup = 100,
    iter_sampling = 100,
    seed = 1234,
    refresh = 200
  )
```

# Predicción de la estimación (Observados) 

```{r}
y_pred_B <- model_FH_beta$draws(variables = "theta", format = "matrix")
rowsrandom <- sample(nrow(y_pred_B), 100,replace = TRUE)
y_pred2 <- y_pred_B[rowsrandom, ]
```


```{r}
library(bayesplot)
library(patchwork)
ppc_dens_overlay(y = as.numeric(data_dir$pobreza), y_pred2)
```


```{r}
(mcmc_dens_chains(model_FH_beta$draws("sigma_v")) +
    mcmc_areas(model_FH_beta$draws("sigma_v")))/ 
  mcmc_trace(model_FH_beta$draws("sigma_v"))
```


```{r}
theta_FH <- model_FH_beta$summary(variables =  "theta")
data_dir %<>% mutate(pred_beta = theta_FH$mean)

theta_FH_pred <- model_FH_beta$summary(variables =  "thetapred")

data_syn <- data_syn %>% 
  mutate(pred_beta = theta_FH_pred$mean)


```

# Mapa de Montevideo


```{r}
library(sp)
library(sf)
library(tmap)

data_map <- rbind(data_dir, data_syn) %>% 
  select(segm, pred_beta) 


## Leer Shape del pais
ShapeSAE <- read_sf("../Shape/ine_seg_11.shp")%>% 
  filter(nombdepto == "MONTEVIDEO") %>% 
  mutate(mpio = str_pad(codsec,width = 4,pad = "0"),
         segm = str_pad(codseg,width = 7,pad = "0"))


mapa <- tm_shape(ShapeSAE %>%
                           left_join(data_map,  by = "segm"))

brks_lp <- c(0,0.025,0.05, 0.1, 0.15, 0.2,0.4, 1)
tmap_options(check.and.fix = TRUE)
Mapa_lp <-
  mapa + tm_polygons(
    c("pred_beta"),
    breaks = brks_lp,
    title = "Mapa de pobreza",
    palette = "YlOrRd",
    colorNA = "white"
  ) + tm_layout(asp = 0)

Mapa_lp

```


