---
title: "Estimación del Índice de Privación Multidimensional (IPM)"
subtitle: "CEPAL - División de Estadísticas Sociales"
author: "Andrés Gutiérrez - Stalyn Guerrero"
format: html
project:
  type: website
  output-dir: docs
---

```{r setup, include=FALSE, message=FALSE, error=FALSE, warning=FALSE}
knitr::opts_chunk$set(echo = TRUE, message = FALSE, warning = FALSE, cache = TRUE)
library(printr)
library(kableExtra)
```

# Introducción 

-   La pobreza es, y ha sido, uno de los temas principales en las agendas nacionales e internacionales de los países durante décadas. Un ejemplo reciente es el primer objetivo de la agenda **2030** para el Desarrollo Sostenible (ODS): __“Poner fin a la pobreza en todas sus formas en todo el mundo”__, así como su indicador 1.2.2 que mide __“la proporción de hombres, mujeres y niños de todas las edades que viven en pobreza en todas sus dimensiones según las definiciones nacionales”__

-   Tradicionalmente los organismos nacionales e internacionales exigen la medida de pobreza unidimensional basada en ingresos y/o gastos. 

-   La pobreza es un fenómeno complejo que debe ser analizado considerando un conjunto de factores y no solo el monetario. 

-   En está ocasión se aborda el problema multidimensional de la pobreza utilizando métodos de áreas pequeñas proporcionando una estimación del índice de privación multidimensional (IPM) en Colombia. 

# Índice de Privación Multidimensional (IPM)

-   El IPM propuesto por CEPAL es una herramienta comparable entre los países de la región, para estudiar los fenómenos de la pobreza considerando varios aspectos o dimensiones. **En ningún caso el IPM busca reemplazar los indicadores pobreza unidimensional o multidimensional que hayan definido los países u organismos internacionales**

-  A continuación se describen las dimensiones que conforma el IPM.  

    ![](../Data/images/Dimension IPM.bmp){width="15cm" height="10cm"}

-   El índice requiere la información para cada individuo $j = 1,\cdots,N_d$ en $d = 1, \cdots, D$ dominios, donde $N_d$ denota el tamaño de la población del dominio $d$. El índice para el dominio $d$ se calcula como:

    $$
    IPM_d = \frac{1}{N_d}\sum_{j=1}^{N_d}I\left(q_{dj} > 0.4  \right).
    $$
    
    La función del índicador  $I\left( \cdot \right)$ es igual a 1 cuando la condición $q_{dj} > 0.4$. 

-   $q_{dj}$ es una cantidad ponderada de la siguiente forma: 

    $$
    q_{dj} = 0.1\sum_{k=1}^{6}y_{dj}^{k} +  0.2\sum_{k=7}^{8}y_{dj}^{k}
    $$

    Donde: 
    a. $y_{dj}^{1}$ = Privación en material de construcción de la vivienda
    
    b. $y_{dj}^{2}$ = Hacinamiento en el hogar. 
    
    c. $y_{dj}^{3}$ = Privación de acceso al agua potable. 
    
    d. $y_{dj}^{4}$ = Privación en saneamiento.
    
    e. $y_{dj}^{5}$ = Acceso al servicio energía eléctrica. 
    
    f. $y_{dj}^{6}$ = Acceso al servicio de internet.
    
    g. $y_{dj}^{7}$ = Privación de la educación. 
    
    h. $y_{dj}^{8}$ = Privación del empleo y la protección social.  

    Note que, la primera parte de la suma considera los indicadores de las dimensiones de vivienda, agua y saneamiento, energía y conectividad. La segunda parte, los indicadores de las dimensiones de educación y empleo y protección social. Además, $y_{dj}^{k}$ es igual a **1** si la persona tiene privación en la $k-ésima$ dimesión y **0** en el caso que de no tener la privación. 
    
    
## Definición del modelo 

En muchas aplicaciones, la variable de interés en áreas pequeñas puede ser binaria, esto es $y_{dj} = 0$ o $1$ que representa la ausencia (o no) de una característica específica. Para este caso, la estimación objetivo en cada dominio $d = 1,\cdots , D$ es la proporción $\bar{Y}_d = \pi_d =\frac{1}{N_d}\sum_{j=1}^{N_d}y_{dj}$ de la población que tiene esta característica, siendo $\pi_{dj}$ la probabilidad de que una determinada unidad $j$ en el dominio $d$ obtenga el valor $1$. Bajo este escenario, el $\pi_{dj}$ con una función de enlace logit se define como: 

$$
logit(\pi_{dj}) = \log \left(\frac{\pi_{dj}}{1-\pi_{dj}}\right) = \eta_{dj}=\boldsymbol{x^T}_{dj}\boldsymbol{\beta} + u_{d}
$$
con $j=1,\cdots,N_d$, $d=1,\cdots,D$, $\boldsymbol{\beta}$  un vector de parámetros de efecto fijo, y $u_d$ el efecto aleatorio especifico del área para el dominio $d$ con $u_d \sim N\left(0,\sigma^2_u \right)$. $u_d$ son independiente y $y_{dj}\mid u_d \sim Bernoulli(\pi_{dj})$ con $E(y_{dj}\mid u_d)=\pi_{dj}$ y $Var(y_{dj}\mid u_d)=\sigma_{dj}^2=\pi_{dj}(1-\pi_{dj})$.Además,  $\boldsymbol{x^T}_{dj}$ representa el vector $p\times 1$ de valores de $p$ variables auxiliares. Entonces, $\pi_{dj}$ se puede escribir como 

$$
\pi_{dj} = \frac{\exp(\boldsymbol{x^T}_{dj}\boldsymbol{\beta} + u_{d})}{1+ \exp(\boldsymbol{x^T}_{dj}\boldsymbol{\beta} + u_{d})}
$$
De está forma podemos definir distribuciones previas 

$$
\begin{eqnarray*}
\beta_k & \sim   & N(\mu_0, \tau^2_0)\\
\sigma^2_u &\sim & Inversa-Gamma(\alpha_1,\alpha_2)
\end{eqnarray*}
$$
El modelo se debe estimar para cada una de las dimensiones. 
  
  
### Procesamiento del modelo en `R`. 
El proceso inicia con el cargue de las librerías. 

```{r}
rm(list =ls())
library(patchwork)
library(lme4)
library(tidyverse)
library(rstan)
library(rstanarm)
library(magrittr)
```

Los datos de la encuesta y el censo han sido preparados previamente, la información sobre la cual realizaremos la predicción corresponde a Colombia en el 2019 

```{r}
encuesta_ipm <- readRDS("../Data/encuesta_COL.rds") 
tasa_desocupados <- readRDS("../Data/tasa_desocupacion_COL.rds") 
byAgrega <- c("depto", "mpio", "area", "sexo", "etnia", 
              "anoest", "edad", "condact3" )
```

Agregando la información para los municipios de la  Guajira-Colomabia para los indicadores que conformarán el IPM

```{r}
names_ipm <- grep(pattern = "ipm", names(encuesta_ipm),value = TRUE)

encuesta_df <- map(setNames(names_ipm,names_ipm),
    function(y){
  encuesta_ipm$temp <- encuesta_ipm[[y]]
  encuesta_ipm %>% 
  group_by_at(all_of(byAgrega)) %>%
  summarise(n = n(),
            yno = sum(temp),
            ysi = n - yno, .groups = "drop") %>% 
    inner_join(tasa_desocupados,
                              by = c("depto","mpio"))
})

  
```


```{r, echo=FALSE}
kable(encuesta_df[[1]] %>% arrange(desc(n)) %>% head(),
      format = "html", digits =  4,caption = "Material") %>% 
    kable_classic()  

kable(encuesta_df[[2]] %>% arrange(desc(n)) %>% head(),
      format = "html", digits =  4,caption = "Hacinamiento") %>% 
    kable_classic()  

```

### Definiendo el modelo multinivel.

Para cada dimensión que compone el IPM se ajusta el siguiente modelo mostrado en el script. En este código se incluye el uso de la función `future_map` que permite procesar en paralelo cada modelo O puede compilar cada por separado.   

```{r, eval = FALSE}
library(furrr)
plan(multisession, workers = 4)

fit <- future_map(encuesta_df, function(xdat){
stan_glmer(
  cbind(yno, ysi) ~ (1 | mpio) +
    (1 | depto) +
    edad +
    area +
    anoest +
    etnia +
    sexo + 
    tasa_desocupacion ,
  family = binomial(link = "logit"),
  data = xdat,
  cores = 7,
  chains = 4,
  iter = 300
)}, 
.progress = TRUE)

saveRDS(object = fit, "../Data/fits_IPM.rds")

```

Terminado la compilación de los modelos después de realizar validaciones sobre esto, pasamos hacer las predicciones en el censo. 

### Proceso de estimación y predicción

Los modelos fueron compilados de manera separada, por tanto, disponemos de un objeto `.rds` por cada dimensión del IPM 

```{r}
fit_agua <- readRDS( file = "../Data/fit_bayes_agua.rds")
fit_educacion <- readRDS( file = "../Data/fit_bayes_educacion.rds")
fit_empleo <- readRDS( file = "../Data/fit_bayes_empleo.rds")
fit_energia <- readRDS( file = "../Data/fit_bayes_Energia.rds")
fit_hacinamiento <- readRDS( file = "../Data/fit_bayes_Hacinamiento.rds")
fit_internet <- readRDS( file = "../Data/fit_bayes_internet.rds")
fit_material <- readRDS( file = "../Data/fit_bayes_material.rds")
fit_saneamiento <- readRDS( file = "../Data/fit_bayes_saneamiento.rds")
```

Ahora, debemos leer la información del censo  y crear los **post-estrato **
```{r}
censo_ipm <- readRDS("../Data/censo_COL.rds") 

poststrat_df <- censo_ipm %>%
  filter(!is.na(condact3))  %>%
  group_by_at(byAgrega) %>%
  summarise(n = sum(n), .groups = "drop")
```

Para realizar la predicción en el censo debemos incluir la información auxiliar 

```{r}
poststrat_df <- left_join(poststrat_df, tasa_desocupados,
                          by = c("depto", "mpio"))
dim(poststrat_df)

```


Para cada uno de los modelos anteriores debe tener las predicciones, para ejemplificar el proceso tomaremos el departamento de la Guajira de Colombia 

-   Privación de acceso al agua potable. 
```{r}
temp <- poststrat_df %>% filter(depto == "44")
epred_mat_agua <- posterior_epred(
  fit_agua,
  newdata = temp,
  type = "response",
  allow.new.levels = TRUE
)
```

-   Privación de la educación.

```{r}
epred_mat_educacion <-
  posterior_epred(
    fit_educacion,
    newdata = temp,
    type = "response",
    allow.new.levels = TRUE
  )
```

-   Privación del empleo y la protección social.

```{r, echo=FALSE}
epred_mat_empleo <-
  posterior_epred(
    fit_empleo,
    newdata = temp,
    type = "response",
    allow.new.levels = TRUE
  )
```

-   Acceso al servicio energía eléctrica.

```{r, echo=FALSE}
epred_mat_energia <-
  posterior_epred(
    fit_energia,
    newdata = temp,
    type = "response",
    allow.new.levels = TRUE
  )
```

-    Hacinamiento en el hogar.

```{r, echo=FALSE}
epred_mat_hacinamiento <-
  posterior_epred(
    fit_hacinamiento,
    newdata = temp,
    type = "response",
    allow.new.levels = TRUE
  )
```

-   Acceso al servicio de internet.

```{r, echo=FALSE}
epred_mat_internet <-
  posterior_epred(
    fit_internet,
    newdata = temp,
    type = "response",
    allow.new.levels = TRUE
  )
```

-   Privación en material de construcción de la vivienda

```{r, echo=FALSE}
epred_mat_material <-
  posterior_epred(
    fit_material,
    newdata = temp,
    type = "response",
    allow.new.levels = TRUE
  )
```

-   Privación en saneamiento.

```{r, echo=FALSE}
epred_mat_saneamiento <-
  posterior_epred(
    fit_saneamiento,
    newdata = temp,
    type = "response",
    allow.new.levels = TRUE
  )

```

Los resultados anteriores se deben procesarse en términos de carencia (1) y  no carencia (0) para la $k-esima$ dimensión . 

-    Privación de acceso al agua potable. 


```{r}
epred_mat_agua_dummy <-
  rbinom(n = nrow(epred_mat_agua) * ncol(epred_mat_agua) , 1,
         epred_mat_agua)

epred_mat_agua_dummy <- matrix(
  epred_mat_agua_dummy,
  nrow = nrow(epred_mat_agua),
  ncol = ncol(epred_mat_agua)
)
```

-   Privación de la educación.


```{r}
epred_mat_educacion_dummy <-
  rbinom(n = nrow(epred_mat_educacion) * ncol(epred_mat_educacion) ,
         1,
         epred_mat_educacion)

epred_mat_educacion_dummy <- matrix(
  epred_mat_educacion_dummy,
  nrow = nrow(epred_mat_educacion),
  ncol = ncol(epred_mat_educacion)
)
```

-    Acceso al servicio energía eléctrica 


```{r}
epred_mat_energia_dummy <-
  rbinom(n = nrow(epred_mat_energia) * ncol(epred_mat_energia) ,
         1,
         epred_mat_energia)

epred_mat_energia_dummy <- matrix(
  epred_mat_energia_dummy,
  nrow = nrow(epred_mat_energia),
  ncol = ncol(epred_mat_energia)
)
```

-   Hacinamiento en el hogar.


```{r,echo = FALSE}
epred_mat_hacinamiento_dummy <-
  rbinom(
    n = nrow(epred_mat_hacinamiento) * ncol(epred_mat_hacinamiento) ,
    1,
    epred_mat_hacinamiento
  )

epred_mat_hacinamiento_dummy <-
  matrix(
    epred_mat_hacinamiento_dummy,
    nrow = nrow(epred_mat_hacinamiento),
    ncol = ncol(epred_mat_hacinamiento)
  )
```

-   Acceso al servicio de Internet.


```{r,echo = FALSE}
epred_mat_internet_dummy <-
  rbinom(n = nrow(epred_mat_internet) * ncol(epred_mat_internet) ,
         1,
         epred_mat_internet)

epred_mat_internet_dummy <- matrix(
  epred_mat_internet_dummy,
  nrow = nrow(epred_mat_internet),
  ncol = ncol(epred_mat_internet)
)
```

-   Privación en material de construcción de la vivienda 


```{r, echo = FALSE}
epred_mat_material_dummy <-
  rbinom(n = nrow(epred_mat_material) * ncol(epred_mat_material) ,
         1,
         epred_mat_material)

epred_mat_material_dummy <- matrix(
  epred_mat_material_dummy,
  nrow = nrow(epred_mat_material),
  ncol = ncol(epred_mat_material)
)
```

-   Privación en saneamiento. 


```{r, echo = FALSE}
epred_mat_saneamiento_dummy <-
  rbinom(n = nrow(epred_mat_saneamiento) * ncol(epred_mat_saneamiento) ,
         1,
         epred_mat_saneamiento)

epred_mat_saneamiento_dummy <- matrix(
  epred_mat_saneamiento_dummy,
  nrow = nrow(epred_mat_saneamiento),
  ncol = ncol(epred_mat_saneamiento)
)
```

-   Privación del empleo y la protección social. 


```{r, echo = FALSE}
epred_mat_empleo_dummy <-
  rbinom(n = nrow(epred_mat_empleo) * ncol(epred_mat_empleo) ,
         1,
         epred_mat_empleo)

epred_mat_empleo_dummy <- matrix(
  epred_mat_empleo_dummy,
  nrow = nrow(epred_mat_empleo),
  ncol = ncol(epred_mat_empleo)
)

```

Con las variables dummy creadas es posible estimar el IPM 

```{r}
epred_mat_ipm <- 0.1 * (
  epred_mat_material_dummy +
    epred_mat_hacinamiento_dummy +
    epred_mat_agua_dummy +
    epred_mat_saneamiento_dummy +
    epred_mat_energia_dummy + epred_mat_internet_dummy
) +
  0.2 * (epred_mat_educacion_dummy + 
    epred_mat_empleo_dummy)
```

Ahora, debemos dicotomizar la variable nuevamente. 

```{r}
epred_mat_ipm[epred_mat_ipm <= 0.4] <- 0
epred_mat_ipm[epred_mat_ipm != 0] <- 1
```

Finalmente realizamos el calculo del IPM así: 
```{r}
mean(colSums(t(epred_mat_ipm)*temp$n)/sum(temp$n))
```
También es posible utilizar la función `Aux_Agregado` para las estimaciones. 

```{r}
source("0Funciones/funciones_mrp.R")
 Aux_Agregado(poststrat = temp,
                epredmat = epred_mat_ipm,
                byMap = NULL)

```

Para obtener el resultado por municipio procedemos así: 
```{r}
mrp_estimate_mpio <-
   Aux_Agregado(poststrat = temp,
                epredmat = epred_mat_ipm,
                byMap = "mpio")


```

El siguiente paso es realizar el mapa de los resultados 

```{r, echo=FALSE}
library(sp)
library(sf)
library(tmap)

ShapeSAE <-
  read_sf("../Shape/dv_Municipio.shp") %>%
  rename(depto = COD_DEPTO, mpio = ID_ESPACIA) %>%
  mutate(depto = str_pad(depto, pad = "0", width = 2),
         depto_nombre = NOM_DEPART, 
         mpio_nombre = NOM_MUNICI,
         mpio = case_when(
           mpio == "18029" ~ "18209",
           mpio == "25483" ~ "25480",
           TRUE ~ mpio
         )
         )
```


```{r}
temp_shape <- ShapeSAE %>% filter(depto == "44")

maps <- tm_shape(temp_shape %>%
                           left_join(mrp_estimate_mpio,  by = "mpio"))

brks_ing <- c(0,0.3 ,0.5, .7, 0.9,  1)

tmap_options(check.and.fix = TRUE)
Mapa_ing <-
  maps + tm_polygons(
    "mrp_estimate",
    breaks = brks_ing,
    title = "IPM",
    palette = "YlOrRd",
    colorNA = "white"
  ) 
Mapa_ing
```


Los resultado para cada componente puede ser mapeado de forma similar. 

Para obtener el resultado por municipio procedemos así: 
```{r, echo=FALSE}
temp_epred_mat <- list(
  Material = epred_mat_material_dummy,
  Hacinamienot =    epred_mat_hacinamiento_dummy ,
  Agua =  epred_mat_agua_dummy, 
  Saneamiento =  epred_mat_saneamiento_dummy, 
  Energia = epred_mat_energia_dummy ,
  Internet = epred_mat_internet_dummy,
  Educacion = epred_mat_educacion_dummy , 
  Empleo =  epred_mat_empleo_dummy)
  

temp_estimate_mpio <- map_df(temp_epred_mat,
   function(dummy){ Aux_Agregado(poststrat = temp,
                epredmat = dummy,
                byMap = "mpio") %>%
       select(-mrp_estimate_se)},.id = "Indicador")


maps2 <- tm_shape(temp_shape %>%
                           left_join(temp_estimate_mpio,  by = "mpio"))

Mapa_ing2 <-
  maps2 + tm_polygons(
    "mrp_estimate",
    breaks = brks_ing,
    title = "",
    palette = "YlOrRd",
    colorNA = "white"
  ) +
  tm_facets(by = "Indicador", ncol = 4)
Mapa_ing2

```

Los resultados nacionales son mostrados en el mapa. 

```{r, echo=FALSE}

epred_mat_ipm2 <- readRDS(file = "../Data/epred_mat_ipm_post.rds")

mrp_estimate_mpio2 <-
   Aux_Agregado(poststrat = poststrat_df,
                epredmat = epred_mat_ipm2,
                byMap = "mpio")

maps3 <- tm_shape(ShapeSAE %>%
                    left_join(mrp_estimate_mpio2,  by = "mpio"))

Mapa_ing3 <-
  maps3 + tm_polygons(
    "mrp_estimate",
    breaks = brks_ing,
    title = "IPM",
    palette = "YlOrRd",
    colorNA = "white"
  ) 
Mapa_ing3

```

